臺灣新竹地方法院刑事判決　　　　　　　　　　　　　九十一年度訴字第四四六號
　　公　訴　人　臺灣新竹地方法院檢察署檢察官
　　被　　　告　甲○○
右列被告因妨害公務案件，經檢察官提起公訴（九十一年度偵字第一號），本院判決
如左︰
    主  文
甲○○隱匿公務員職務上委託第三人掌管之物品，處有期徒刑伍月，如易科罰金，以
佰元折算壹日。
    事  實
一、甲○○前於民國八十八年九月一日上午二時三十分許，在新竹南寮外海六海浬處
    ，因提供其所有之「新建興壹號」（ＣＴＲ－ＳＣ○三七七號）漁船向大陸漁船
    上漁民販入未貼專賣憑證屬公告管制物品且完稅價格合計超過新臺幣（下同）十
    萬元以上之洋菸、香煙、肉魚，企圖自大陸地區私運進港後販售牟利，而為警查
    獲，並當場扣得甲○○所有供犯罪所用之「新建興壹號」漁船，經內政部警政署
    水上警察局第十二警察隊於當日將前揭漁船交由船長蔡彥奇代為保管，蔡彥奇於
    領回上開漁船後，則轉交甲○○保管，甲○○明知上情，且曾於蔡彥奇所出具「
    漁船保管切結書」上，以船主及見證人之身分簽名保證於刑事裁判確定前不得對
    該船有產權移轉買賣、抵押、毀損、滅失責任等有礙刑事偵審裁判、行政裁處之
    行為，竟於八十八年十一月三十日，以價金一百一十萬元將上開漁船出售予不知
    情之陳富傳，於九十年一月十八日移轉登記至不知情之朱麗華即陳富傳之妻之名
    下，再交付予陳富傳，以此買賣之方式，隱匿公務員委託第三人蔡彥奇掌管之物
    品。嗣甲○○因前開違反懲治走私條例案件，經本院於八十九年七月二十九日以
    八十九年度訴字第二三五號判決判處有期徒刑八月，並諭知沒收前開扣押物品，
    經臺灣高等法院以八十九年度上訴字第三五七四號判決駁回上訴確定，臺灣新竹
    地方法院檢察署無從依判決內容執行前揭由蔡彥奇所保管扣押物品之沒收，始查
    知上情。
二、案經臺灣新竹地方法院檢察署檢察官自動檢舉簽分偵查起訴。
    理  由
一、訊據被告甲○○固承認於船長蔡彥奇所出具「漁船保管切結書」上，以船主及見
    證人之身分簽名，及於自蔡彥奇之處收受上開漁船後，將該漁船售予並交付陳富
    傳之事實，惟辯稱：其雖曾於「漁船具領保管切結書」上簽名，但並非立據人，
當時立據人是船長蔡彥奇，因蔡彥奇不是船主，所以水上警察局要其簽名，簽完
    名就和蔡彥奇把船開回去，漁業執照還被扣七個月，後來執照發還，就以為可以
    買賣，亦曾至到新竹市政府漁業科詢問，一位科員表示可以賣云云，惟查：
（一）被告甲○○因提供其所有「新建興壹號」（ＣＴＲ－ＳＣ○三七七號）漁船走
      私，於八十八年九月一日上午二時三十分許為警查獲，警方當場扣得「新建興
      壹號」漁船，並交由船長蔡彥奇代為保管，蔡彥奇於領回上開漁船後，則轉交
      由甲○○保管，甲○○明知上情，且曾於蔡彥奇所出具「漁船保管切結書」上
      ，以船主及見證人之身分簽名，保證於刑事裁判確定前不得對該船有產權移轉
      買賣、抵押、毀損、滅失責任等有礙刑事偵審裁判、行政裁處之行為等情，業
      經本院依職權調閱本院八十九年度訴字第二三五號全卷卷宗，核閱無訛，並有
      漁船保管切結書影本一份附卷足參（見九十年度他字第一一九號卷宗第五五頁
      ）；又被告因上開案件經本院於八十九年七月二十九日以八十九年度訴字第二
      三五號判決判處有期徒刑八月，並諭知沒收前開漁船，被告已於八十九年八月
      十日收受上開判決，亦有刑事判決及送達證書各一件可按，足認被告主觀上明
      知其所有「新建興壹號」漁船係經警方委託蔡彥奇掌管之物，且經本院宣告沒
      收之事實。
（二）被告甲○○於八十八年十一月三十日以價金一百一十萬元將上開漁船出售予陳
      富傳，並於九十年一月十八日移轉登記至朱麗華即陳富傳之妻之名下，交付該
      漁船予陳富傳等情，有買賣契約書（見九十年度他字第一一九號卷第二四頁）
      、新竹市政府九十年一月十八日（九十）府建漁字第０三六八號函文（見同上
      卷第二五頁）、新竹市政府漁業執照（見同上卷第二六頁）、漁船資料（見同
      上卷第二八頁）、新竹市政府九十年十月五日（九十）府建漁字第七一九九六
      號函文各一件（見同上卷第四九頁）在卷可按。
（三）綜上說明，應堪認定被告在明知其所有「新建興壹號」漁船係公務員委託第三
      人即蔡彥奇掌管之物之情形下，仍將之轉賣並移轉交付予他人，且證人即新竹
      市政府建設局漁業科劉邦凱於偵訊中證稱，當初曾去看船，也有在漁會樓上審
      核，已忘記當初有無直接說該艘漁船可以出售，當時甲○○並未出示「漁船保
      管切結書」、宣告沒收之判決書等語，且被告甲○○於偵訊中亦供承未出示「
      漁船保管切結書」及判決書予劉邦凱，亦未告知漁船業經沒收一事等情（見九
      十一年度偵字第一號第二十頁），顯見被告隱匿相關資訊，縱經劉邦凱告知可
      以出售，對於其以買賣之方式隱匿公務員委託第三人掌管物品之犯行，亦不生
      影響，是其上開辯詞自不足採。本件事證明確，被告犯行堪以認定，應依法論
      科。
二、按刑法第一百三十八條之犯罪主體，不問其是否掌管文書、圖畫、物品之人，均
    得為犯罪主體。查被告甲○○因違反懲治走私條例為警查獲時，當場扣得前開供
    犯罪所用之漁船，並交予船長蔡彥奇代為保管，則該漁船自屬公務員職務上委託
    第三人掌管之物品。核被告甲○○前開所為，係犯刑法第一百三十八條之隱匿公
    務員職務上委託第三人掌管之物品罪。爰審酌被告有上開前案紀錄，素行不佳，
    為前揭扣押物品之所有人，且已於蔡彥奇出具之「漁船保管切結書」上以船主及
    見證人之身分簽名，保證於刑事裁判確定前不得對該船有產權移轉買賣、抵押、
    毀損、滅失責任等有礙刑事偵審裁判、行政裁處之行為，仍將扣押物以一百一十
    萬元出售交付予他人而隱匿，暨犯罪後仍飾詞卸責，態度不佳等一切情狀，量處
    如主文所示之刑，並諭知易科罰金之折算標準。
據上論斷，應依刑事訴訟法第二百九十九條第一項前段，刑法第一百三十八條、第四
十一條第一項前段，罰金罰鍰提高標準條例第一條前段、第二條，判決如主文。
本案經檢察官劉邦繡到庭執行職務。
中      華      民      國    九十一    年      九      月     三十     日
                              臺灣新竹地方法院刑事第二庭
                                  法  官  雷  雅  雯
右正本證明與原本無異。
如不服本判決，應於判決送達後十日內向本院提出上訴狀( 應附繕本 )，上訴於臺灣
高等法院。
                                  書記官  汪  淑  菁
中      華      民      國    九十一    年      九      月     三十     日
附錄論罪科刑法條全文：
刑法第一百三十八條
毀棄、損壞或隱匿公務員職務上掌管或委託第三人掌管之文書、圖畫、物品，或致令
不堪用者，處五年以下有期徒刑。
